【裁判字號】    95,交易,9
【裁判日期】    950406
【裁判案由】    過失致死
【裁判全文】
臺灣花蓮地方法院刑事判決               95年度交易字第9號
公  訴  人  臺灣花蓮地方法院檢察署檢察官
被      告  甲○○
上列被告因過失致死案件，經檢察官提起公訴（95年度偵字第46
1號），本院判決如下：
    主  文
甲○○因過失致人於死，處有期徒刑參月，如易科罰金，以佰
元折算壹日。
    事    實
一、甲○○於民國94年7 月5 日上午8 時22分許，駕駛車牌號碼
    V5-3626 號自用小貨車，沿花蓮縣吉安鄉○○路由西往東方
    向行駛，行近該路段與廣賢路交岔路口、尚未超越永吉路由
    西向東方向停止線之際（下稱系爭停止線），原應注意駕駛
    人駕駛汽車，應遵守道路交通標誌、標線、號誌之指示，而
    行車管制號誌「圓形黃燈」用以警告車輛駕駛人及行人，表
    示紅色燈號即將顯示，屆時將失去通行路權，應停止通過，
    且汽車行駛時，駕駛人應注意車前狀況，隨時採取必要之安
    全措施，而當時天氣晴朗、日間自然光線、視距良好，柏油
    道路乾燥、無缺陷及障礙，行車管制號誌運作正常，依其智
    識、能力又無不能注意之情事，詎甲○○雖發覺由西往東行
    車管制號誌已轉變為圓形黃燈、即將喪失通行路權，仍未停
    止進入交岔路，竟貿然超越永吉路口西往東方向停止線、進
    入交岔路口，又疏未注意廣賢路左右方向來車，適有梁宏晉
    騎乘車牌號碼HBW-510 號重型機車，沿花蓮縣吉安鄉○○路
    由北往南行駛，亦疏未注意廣賢路由北往南方向之行車管制
    號誌為紅燈，未俟行車管制號誌轉變為圓形綠燈，即冒然穿
    越路口，並在永吉路由西往東方向停止線前方約8.4 公尺處
    快車道上，梁宏晉機車的車頭撞及到甲○○自小貨車的車身
    處，梁宏晉乃因而失去平衡、人車倒地滑行，梁宏晉之頭部
    及胸腔因此受劇烈碰撞，經送財團法人佛教慈濟綜合醫院急
    救，於同日上午12時許，仍因受有顱內及胸腔出血不治身亡
    。嗣甲○○肇事後，於警員前往現場處理時，不逃避裁判而
    當場向警員自首，承認為肇事人而願接受裁判。
二、案經甲○○自首及梁宏晉之子丙○○訴由花蓮縣警察局吉安
    分局報請臺灣花蓮地方法院檢察署檢察官相驗後偵查起訴。
    理    由
一、訊據被告甲○○固不否認於上揭時間、地點駕駛自小貨車與
    梁宏晉機車發生車禍等情不諱，惟矢口否認有過失致被害人
    梁宏晉死亡之犯行，辯稱：當時伊車輛通過系爭路口時，交
    通號誌係為綠燈閃黃燈，所以伊行車時交通號誌屬綠燈狀態
    ，可能是被害人突然闖紅燈，致其閃避不及才會造成本件車
    禍，當時路權既應屬伊所有，故而伊並無過失云云，經查：
（一）被告於前揭時地駕駛上開自用小貨車與梁宏晉所騎乘之機
      車發生碰撞之事實，除據被告於警詢、偵查及本院審理時
      供承不諱，並為被害人家屬丙○○於警詢中陳明在卷，並
      有道路交通事故現場圖、道路交通事故調查報告表（一）
      、（二）、現場照片16幀在卷可參。又被害人梁宏晉因本
      件車禍因而受有顱出及胸腔出血等傷害，急救未果不治身
      亡之事實，亦據臺灣花蓮地方法院檢察署檢察官督同檢驗
      員相驗明確，製有勘驗筆錄1 份、相驗屍體證明書1 份、
      1 份、驗斷書1 份及相驗照片10幀附卷可稽，就此等事實
      ，堪予認定。
（二）被告固辯稱係被害人闖紅燈，始導致本件車禍發生云云，
      惟查：系爭肇事路口交通號誌時相共有3 種，一為綠燈，
      一為黃燈，一為紅燈，業為被告所是認，並有道路交通事
      故調查報告表（一）1 紙在卷可參，然而案發當時的交通
      號誌究竟為何？乙節，雖因發生本件車禍當時除僅有被告
      及被害人外，並無其他車輛或行人通過，故無法透過當事
      人以外之人或相關物證來加以查證，不過，稽之下述被告
      於警偵訊及本院準備程序過程中的供詞，仍可加以判斷，
      其當時行車至系爭停止線時，交通號誌應係為「圓形黃燈
      」無訛：
 1、被告於警詢中即供稱：「該路口有紅綠燈號誌，我的行向（
    應係指車行方向）是綠燈剛換成黃燈在閃爍，所以我繼續直
    行，梁宏晉突然從我左方衝出來，我發現時已來不及閃避，
    就發生碰撞了。」等語（見相驗卷第17頁），復於偵查中，
    檢察官再針對當時交通號誌為何？被告更進一步供稱：「當
    時我車道上的號誌為綠燈，當時剛轉黃燈，我車已到停止線
    ，我就快速通過，當時我沒有看到死者，直到他撞到我左後
    側車板，我才知道。」、「（檢察官問：當時有無闖紅燈？
    ）我沒有闖紅燈，當時確實是綠燈轉黃燈。」等語（見相驗
    卷第29頁反面)， 據依被告上開所述內容觀之，被告行駛至
    永吉路由西往東方向停止線之際，當時路口行車管制號誌已
    由「圓形綠燈」轉變成「圓形黃燈」之狀態。
 2、雖被告於本院準備程序時改辯稱：發生碰撞時，伊注意到伊
    的燈號是綠燈云云，然對此不僅與被告前述警偵訊中所言，
    有所出入，而亦更與被告於本院準備程序程一開始時的答辯
    要意所稱：「不是我撞他，是兩人都不注意，我通過時號誌
    是綠燈閃黃燈時，我的車頭已經到白線（應係指停止線）」
    等語（見本院卷第9 頁），二者亦有所不同，然查，如上所
    述，被告其於警偵時均在在指明其要過路口停止線時，當時
    的號誌為「圓形黃燈」，當非為「圓形綠燈」，被告就此所
    辯，應有所誤會。且依照號誌變換規定在速限每小時50公里
    以下，黃色燈號閃爍時間共計為3 秒，而由系爭停止線行駛
    到撞擊點處，共計8.4 公尺處 (依道路交通事故調查報告表
    （一）所示停止線至路口為6.4 公尺：路口至c 點機車倒地
    位置距離為2.0 公尺)， 在如此短暫的距離內，更當不可能
    交通號誌會由「圓形黃燈」迅速轉成「圓形紅燈」再轉成為
    「圓形綠燈」之理，足見被告上開所辯車禍發生號誌為綠燈
    云云，委不足採信。
（三）按駕駛人駕駛汽車，應遵守道路交通標誌、標線、號誌之
      指示；行車管制號誌「圓形黃燈」用以警告車輛駕駛人及
      行人，表示紅色燈號即將顯示，屆時將失去通行路權指示
      ；汽車行駛時，駕駛人應注意車前狀況，隨時採取必要之
      安全措施，道路交通安全規則第90條、第94條第3 項、道
      路交通標誌標線號誌設置規則第206 條第4 款定有明文。
      本件被告於系爭時間、地點駕車尚未超越系爭停止線之際
      ，當時天氣晴朗、日間自然光線、視距良好，柏油道路乾
      燥、無缺陷及障礙，行車管制號誌運作正常，依其智識、
      能力又無不能注意之情事，被告雖發覺西向東行車管制號
      誌已轉變為圓形黃燈、即將喪失通行路權，仍不予及時停
      車，仍貿然超越系爭停止線，進入交岔路口，並且依照被
      告車行當時的視線範圍廣擴，被告可輕易查覺到花蓮縣吉
      安鄉○○路由北往南方向有無來車駛近，惟被害人梁宏晉
      固不應擅闖紅燈駛出廣賢路口，但徵之由被害人梁宏晉自
      廣賢路口所設置的停止線到上開碰撞點c點處，共計 21.2
      公尺（廣贀路之停止線至與永吉路交岔路口為11.7公尺；
      道路路旁空間為 0.3公尺、二車道各寬3.6公尺、4.0公尺
      ，合計7. 9公尺；車道中心分隔至ｃ點處為 1.6公尺），
      在被害人梁宏晉闖越紅燈外，猶行駛如此長遠路程，被告
      既未能察見，足見被告應有疏未注意前車狀況之事實。再
      者，參諸二車發生撞碰後，除僅有被害人梁宏晉的機車車
      前頭因倒地時，產生車頭前蓋發生破裂外，二車的車體都
      相當的完好，可見二車發生車禍時，車速都相當的有限，
      益徵被告當可查見被害人梁宏晉機車駛近無訛。此外，再
      如依被告所述當時車速為40公里以下，正常的駕駛反應距
      離為8.32公尺，由被告自系爭停止線至撞擊處亦有 9.5公
      尺長【0.3+4.0+3.6+1.6=9.5 】，被告仍有寬裕的反應距
      離，可以及時迴避本件車禍的發生，被告竟疏未遵循號誌
      及車前狀況，未及早採取閃避等安全措施，始不慎撞擊未
      亦疏未遵守號誌騎車之被害人，導致本件死亡車禍之發生
      。
（四）綜上所述，案發當時倘若被告能夠盡其注意義務，於「圓
      形黃燈」時不貿然直行，並注意車前狀況，並採取必要安
      全措施之過失，當不至於發生本件道路交通事故致被害人
      死亡之結果，是以被告之過失，及其過失與被害人死亡之
      結果間，有相當因果關係，均甚為顯然。縱然本件被害人
      亦有疏未遵守號誌，擅闖紅燈之重大過失，然此並不能據
      而免除被告之刑責，亦予敘明，本件事證明確，被告犯行
      堪以認定，應依法論科。
三、核被告所為，係犯刑法第276 條第1 項之過失致人於死罪。
    被告於肇事後、警員前往現場處理時，而當場向警員自首，
    並承認為肇事人而願接受裁判，業有花蓮縣警察局吉安分局
    道路交通事故肇事人自首情形紀錄表1 紙在卷可佐（見相驗
    卷第11頁），被告對於有權偵查犯罪之機關尚不知犯罪事實
    及犯罪人之前自首而願接受裁判，應依刑法第62條前段之規
    定減輕其刑。爰審酌被告並無前科，素行良好，有臺灣高等
    法院被告前案紀錄表可考，因一時貪快，疏未遵守道路交通
    安全規則，終至肇事致人於死，造成無可挽救之遺憾，並使
    被害人家屬痛失至親，犯罪所生危害甚重，犯後雖旋即自首
    ，但事故發生迄今已近8 月猶僅賠償汽車第三人責任險新台
    幣150 萬元外，即未再賠償被害人家屬所受損害，且自警詢
    起即否認犯行，推諉塞責，飾詞狡辯，使被害人家屬傷痛難
    平，惟就事故之發生，被害人亦有重大過失等一切情狀，量
    處如主文所示之刑，並諭知易科罰金之折算標準，以示懲儆
    。
據上論斷，應依刑事訴訟法第299條第1項前段，刑法第276條第1
項、第62條前段、第41條第1項前段，罰金罰鍰提高標準條例第1
條前段、第2條，判決如主文。
本案經檢察官乙○○到庭執行職務。
中    華    民    國    95    年    4     月    6     日
                        臺灣花蓮地方法院交通法庭
                          審判長法官  李  豫  雙
                                法官  林  韋  岑
                                法官  俞  秀  美
上列正本證明與原本無異。
如對本判決不服，應於送達後10日內，向本院提出上訴狀（應抄
附繕本）告訴人或被害人如對於本判決不服者，應具備理由請求
檢察官上訴，其上訴期間之計算係以檢察官收受判決正本之日期
為準。
                               書記官
中    華    民    國    95    年    4     月    7     日
附錄本判決論罪之法律條文：
中華民國刑法第276條：
因過失致人於死者，處二年以下有期徒刑、拘役或二千元以下罰
金。
從事業務之人，因業務上之過失犯前項之罪者，處五年以下有期
徒刑或拘役，得併科三千元以下罰金。


司法院資訊處製作；財團法人民間司法改革基金會備份。
